最　高　行　政　法　院　判　決
                                     100年度判字第1293號
上  訴  人　財團法人世界宗教博物館發展基金會
代　表　人　釋星道
訴訟代理人　李永然　律師
　　　　　　陳心儀　律師
　　　　　　葉建偉　律師
被 上訴 人　新北市政府稅捐稽徵處
代　表　人　許慈美
上列當事人間房屋稅事件，上訴人對於中華民國99年5月12日臺
北高等行政法院98年度訴字第337號判決，提起上訴，本院判決
如下：
　　主  文
上訴駁回。
上訴審訴訟費用由上訴人負擔。
　　理  由
一、本件上訴人就其所有如附表所示門牌號碼新北市永和區（原
    臺北縣永和市○○○路○○巷8號6樓、7樓、8樓；中山路1段
    236號6樓、7樓、保生路2號6樓、7樓；保生路22巷12號6樓
    、7樓、8樓；及新北市中和區（原臺北縣中和市○○○路○
    段344號5樓；中山路2段346號5樓等12戶房屋，前於民國93
    年4月20日向被上訴人申請依行為時房屋稅條例第15條第1項
    第5款規定免徵房屋稅，經被上訴人所屬中和分處派員現場
    勘查結果，認附表編號1之房屋確供上訴人辦公使用，符合
    行為時房屋稅條例第15條第1項第5款所定免徵房屋稅之要件
    ，其餘如附表編號2至12之房屋因與行為時房屋稅條例第15
    條第1項第5款及文化藝術獎助條例第26條規定不合，不得免
    徵房屋稅，並以94年8月3日北稅中二字第0940024083號函復
    上訴人在案。嗣被上訴人發單課徵上開11戶房屋95年房屋稅
    計新臺幣（下同）2,805,598元。上訴人不服，循序提起訴
    願，經訴願決定將原處分（復查決定）撤銷，嗣經被上訴人
    重為復查決定仍維持原核定，上訴人仍不服，循序就附表編
    號2-8、10-12等10戶房屋（下稱系爭房屋）部分提起行政訴
    訟，經原審判決駁回，乃提起本件上訴。
二、上訴人起訴主張：上訴人興辦之「世界宗教博物館」，依行
    政院文化建設委員會（下稱文建會）98年1月9日文壹字第09
    83100593號函釋，為從事文化藝術事業，且經目的事業主管
    機關核准設立，應適用文化藝術獎助條例第26條規定免徵房
    屋稅。又上訴人亦為經目的事業主管機關（內政部）核准設
    立之公益性財團法人，所有盈餘均係供維持會務運作使用，
    上訴人附屬機構「世界宗教博物館」雖有門票、場地費等收
    入，係屬酌收水電費性質，並無營利性。且系爭房屋主要供
    世界宗教博物館展覽使用，與上訴人設立之宗旨相符，並兼
    作講習室、會議室、兒童館展示、博物館放置展覽文物之儲
    藏室及辦公室使用，依財政部66年8月15日臺財稅第35449號
    函釋及財政部60年9月23日臺財稅第37570號函釋，符合行為
    時房屋稅條例第15條第1項第5款「私有房屋供自有辦公室使
    用」之要件，應免徵房屋稅。上訴人雖於86年間因興辦宗教
    博物館，由附設機構為營業登記，惟加值型及非加值型營業
    稅法（下稱營業稅法）與房屋稅條例之規範迥異，被上訴人
    恣意割裂，就上訴人及附設機構分別認定性質，顯有違誤等
    語，求為判決訴願決定及原處分（含復查決定）關於課徵房
    屋稅額超過269,982元部分均撤銷。
三、被上訴人則以：上訴人所有系爭房屋經被上訴人所屬中和分
    處於93年4月間派員至現場勘查結果，或供世界宗教博物館
    使用，或出租予其他教育機構或文化事業使用，均非供上訴
    人自己辦公使用或供與其辦公有關之會議廳等用途使用，與
    行為時房屋稅條例第15條第1項第5款規定不符，自無免徵房
    屋稅之適用。又附表編號2-8之7戶房屋，係供上訴人興辦之
    世界宗教博物館使用，依房屋稅條例第1條後段規定適用文
    化獎助條例第26條之結果，上訴人尚須取得該博物館業經文
    教主管機關核准設立之證明文件，始得免徵房屋稅，因上訴
    人並未提出該證明文件，亦無該條例第26條規定之適用。況
    上訴人附設臺北館經營博物館業務，對外收取門票，並就館
    內空間提供場地租借服務，亦訂有收費標準，其經營博物館
    業務係屬常態性營業行為，為營業稅法之營業人，必須繳納
    營業稅，則上訴人興辦之世界宗教博物館所使用之房屋即非
    「不以營利為目的」，不符行為時房屋稅條例第15條第1項
    第5款免徵房屋稅之要件。另被上訴人係以所有權人即上訴
    人為納稅義務人而為核定，並無上訴人所稱將「基金會」與
    「博物館」割裂為兩個獨立個體而各自承擔權利義務情事等
    語，資為抗辯，求為判決駁回上訴人之訴。
四、原審斟酌全辯論意旨及調查證據之結果，以：（一）關於上
    訴人主張適用行為時房屋稅條例第15條第1項第5款部分：上
    訴人所有如附表編號2-8之7戶房屋均係供世界宗教博物館使
    用，非供上訴人基金會辦公使用。又世界宗教博物館係從事
    經常性、繼續性提供展覽、場地予他人使用收益以收取代價
    及販賣貨物予他人以收取代價之營業行為，均屬有對價關係
    之有償行為，並非「供辦公使用」之性質，亦與財政部88年
    7月29日臺財稅第881929562號函釋所指「偶而」、「無償」
    、「酌收水電費」提供予政府機關、學校或其他團體使用之
    情形不同。且營業本有盈虧，與其是否為營利性質無關。另
    附表編號10之房屋係供靈鷲教育機構辦公室及地球書房文化
    事業有限公司使用；附表編號11、12之2戶房屋係供靈鷲教
    育機構辦公室使用，均非供上訴人基金會自己辦公使用或供
    與其辦公有關之會議廳等用途使用，與行為時房屋稅條例第
    15條第1項第5款之免徵房屋稅要件不符。上訴人雖主張附表
    編號10-12之3戶房屋自93年12月底即中止租約，供自有辦公
    室使用云云，惟上訴人係於96年8月3日始提出書面申請房屋
    使用情形變更，依規定亦應自上訴人申報當月起，始有房屋
    稅條例第15條第1項第5款免徵房屋稅規定之適用。（二）關
    於上訴人主張適用文化藝術獎助條例第26條部分：依文化藝
    術獎助條例第26條規定，已辦妥財團法人登記或係辦妥登記
    之財團法人興辦之博物館，尚須「經文教主管機關核准設立
    」，始得免徵房屋稅。而此文化藝術事業之「目的事業主管
    機關」，依社會教育法、私立社會教育機構設立及獎勵辦法
    暨文建會98年1月9日文壹字第0983100593號函釋，係指直轄
    市主管教育行政機關或縣（市）政府等地方主管教育行政機
    關。上訴人係以從事宗教業務及服務為目的之宗教團體，向
    內政部申請許可設立之宗教財團法人，並非經主管教育行政
    機關許可設立之財團法人；且依其捐助及組織章程，上訴人
    本於宗教財團法人所從事之目的事業，仍屬宗教業務範圍。
    縱上訴人興辦之「世界宗教博物館」已實質具備「博物館」
    之內涵，亦應向地方主管教育行政機關申請核准設立，方符
    合文化藝術獎助條例第26條所稱「經文教主管核准設立」及
    同條例施行細則第4條第2款規定「依法令設立」之要件等語
    ，判決駁回上訴人在原審之訴。
五、本院經核原判決尚無不合，茲就上訴意旨再論述如下：
（一）按「私有房屋有下列情形之一者，免徵房屋稅：……五、
      不以營利為目的，並經政府核准之公益社團自有供辦公使
      用之房屋。但以同業、同鄉、同學或宗親社團為受益對象
      者，不在此限。」行為時房屋稅條例第15條第1項第5款定
      有明文。查房屋稅條例關於稅率或應否免徵，主要是以使
      用之情形為基準。並因公益社團，本非以營利為目的，惟
      仍不排除其有為具營利色彩之營業行為。故行為時房屋稅
      條例第15條第1項第5款所稱之「不以營利為目的」，當非
      指公益社團本身，而係指房屋之用途，即房屋用途須不具
      營利之目的。經查：１、依財政部87年6月8日臺財稅第87
      1947996號函，行為時房屋稅條例第15條第1項第5款之適
      用範圍雖包含財團法人，惟上訴人所有附表編號2-8之房
      屋係供世界宗教博物館使用，另附表編號10-11之房屋則
      供靈鷲教育機構及地球書房文化事業有限公司使用。其中
      「世界宗教博物館」係86年間增設之上訴人附設臺北館，
      有為出售門票及禮品店營運等營業行為，並辦理營業稅設
      籍登記，故系爭房屋用途均非供上訴人基金會辦公使用等
      情，已經原審依調查證據之辯論結果，詳述得心證之理由
      在案。顯見上訴人附設之世界宗教博物館有為營業之營利
      行為，則系爭如附表編號2-8等7戶房屋，自非供「不以營
      利為目的」且均非供上訴人基金會辦公之使用；另系爭如
      附表編號10-12等3戶房屋，則顯非供上訴人基金會辦公使
      用。是原判決認系爭房屋與行為時房屋稅條例第15條第1
      項第5款規定之免徵房屋稅要件不合，依上述規定及說明
      ，尚無不合。至原判決所以認定系爭房屋有如附表所示之
      供博物館辦公室及展覽文物之儲藏室使用情事，又謂系爭
      房屋不符行為時房屋稅條例第15條第1項第5款規定，乃因
      該博物館並非不以營利為目的，則屬該博物館使用範圍之
      房屋，自不符行為時房屋稅條例第15條第1項第5款規定之
      要件，故上訴意旨據以指摘原判決有理由矛盾之違法云云
      ，實有誤解，而無可採。另被上訴人所屬中和分處96年9
      月11日北稅中二字第0960031469號函，係准系爭房屋中如
      附表編號10-12部分，自96年7月起免徵房屋稅，已經原判
      決認定甚明，故此函核與本件所爭議之95年房屋稅（94年
      7月1日至95年6月30日）之核課無涉，是上訴意旨再執以
      指摘，並無可採。而上訴意旨所為本件應先判斷上訴人是
      否為「不以營利為目的之公益社團」，再判斷系爭房屋是
      否「供辦公使用」云云之主張，核屬其一己意見，則其據
      以爭執上訴人係非以營利為目的之財團法人，系爭房屋皆
      屬「供辦公使用」，故符合行為時房屋稅條例第15條第1
      項第5款規定之免稅要件云云，亦無足採。又財政部60年9
      月23日臺財稅第37570號函已經財政部93年11月19日臺財
      稅字第09304164320號令不再援引適用。另系爭房屋依財
      政部66年8月15日臺財稅第35449號函釋，亦無從為有利於
      上訴人之認定，亦經原判決論述甚明。故上訴論旨再執陳
      詞，並援引上述2則財政部函釋對原審之事實認定事項為
      指摘，自無可採。２、又原判決關於：行為時房屋稅條例
      第15條第1項第2款「業經立案之私立慈善救濟事業，……
      其『直接供辦理事業所使用』之房屋。」免徵房屋稅之規
      定，於59年7月8日修正前原規定：「業經立案之私立慈善
      救濟事業，……其『供辦公使用』之房屋。」及其修正理
      由為：「慈善救濟事業房屋之免稅，應包括直接供辦理事
      業所使用之一切房屋……不能單以辦公房屋為限，故予以
      修正。」等語之記載，乃為藉行為時房屋稅條例第15條第
      1項第2款所規範免徵房屋稅之房屋，於欲將原規定之「供
      辦公使用」擴大至「直接供辦理事業所使用」，係經由修
      法方式為之，以說明本件所爭執之行為時房屋稅條例第15
      條第1項第5款同為「供辦公使用」之規範文義，並非所謂
      「直接供辦理事業所使用」之義。是原判決此部分之論述
      ，核無上訴意旨所稱：原判決先言參酌「私立慈善救濟事
      業」免徵房屋稅之立法意旨，顯見原判決係認本件應依是
      否屬「直接供辦理事業所使用」之房屋為認定；嗣又謂本
      件僅限「供辦公使用」之房屋，不包含「供辦理事業使用
      」房屋之理由矛盾情事。再原判決係依系爭房屋之實際使
      用情形，判斷是否合於行為時房屋稅條例第15條第1項第5
      款規定之要件，並無將上訴人與附設之世界宗教博物館割
      裂認屬二獨立主體情事，故上訴意旨援引司法院（79）廳
      民（三）字第0409號函，主張其所附設之臺北館即世界宗
      教博物館非獨立之法人，進而指摘原判決違法云云，亦無
      足取。
（二）又按「經文教主管機關核准設立之私立圖書館、博物館、
      藝術館、美術館、民俗文物館、實驗劇場等場所免徵土地
      稅及房屋稅。但以已辦妥財團法人登記或係辦妥登記之財
      團法人興辦，且其用地及建築物為該財團法人所有者為限
      。」文化藝術獎助條例第26條定有明文。可知，本條所規
      定得免徵房屋稅之博物館，除該博物館本身係已辦妥財團
      法人登記或係辦妥登記之財團法人所興辦，且該建築物為
      該財團法人所有者外，尚須具備博物館係經文教主管機關
      核准設立之要件。又因文化藝術獎助條例第2條規定之文
      化藝術事業種類繁多，故同條例第26條稱文教主管機關自
      屬各該文化藝術事業之目的事業主管機關，而此亦經文建
      會98年1月9日文壹字第0983100593號函釋在案。經查：上
      訴人係經內政部核准設立，並非經主管教育行政機關核准
      設立之財團法人，而依社會教育法規定，私立博物館係應
      報請主管教育行政機關核准，故系爭房屋與文化藝術獎助
      條例第26條規定不合等情，亦經原審斟酌全辯論意旨予以
      論述甚明，而參諸內政部組織法規定內政部係掌理全國內
      務行政事務，並佐以該法規定內政部所轄機關或內部單位
      之業務內容，均與博物館之文教業務無涉，益見上訴人之
      經內政部核准設立，並非即得謂所附設之博物館已經文化
      藝術獎助條例第26條規定文教主管機關即私立博物館之目
      的事業主管機關核准設立。故上訴意旨以其已經內政部函
      核准設立，即是已經目的事業主管機關核准設立，援引文
      建會98年1月9日文壹字第0983100593號函釋，指摘原判決
      有適用法規不當之違法云云，核屬其一己之主觀意見，並
      無可採。再依上訴人之法人登記證書，其設立宗旨為「一
      、重建尊重、包容、博愛的社會、闡揚生命的智慧與健康
      的人生觀。二、提昇華人社會的國際形象與地位。三、推
      展宗教交流，促進世界和平。四、保護人類的宗教智慧與
      資產。」一節，亦經原判決認定甚明，故縱如上訴人主張
      ，其於設立當時，曾經教育部以其非屬教育事務財團法人
      ，而不受理其申請，致係向內政部申請核准登記云云，亦
      係因上訴人之本質屬宗教財團法人之故，尚不得據以主張
      其附設之博物館已經博物館之目的事業主管機關核准，是
      上訴意旨另為上訴人興辦之博物館，僅向內政部申請核准
      ，乃因申請核准當年之立法疏漏所致，非可歸責上訴人云
      云之指摘，亦無足採。
（三）綜上所述，原判決將訴願決定及原處分關於課徵系爭房屋
      95年房屋稅部分，均予維持，而駁回上訴人在原審之訴，
      核無違誤。上訴論旨，指摘原判決違背法令，求予廢棄，
      為無理由，應予駁回。
六、據上論結，本件上訴為無理由。依行政訴訟法第255條第1項
    、第98條第1項前段，判決如主文。
中　　華　　民　　國　　100　 年　　7　　 月　　28　　日
                    最高行政法院第三庭
                        審判長法官　黃　璽　君
                              法官　胡  國  棟
                              法官　楊　惠　欽
                              法官　吳　東　都
                              法官　陳　金　圍

以  上  正  本  證  明  與  原  本  無  異
中　　華　　民　　國　　100　 年　　7　　 月　　28　　日
　　　　　　　　　　　　　　　書記官　張　雅　琴